【裁判字號】    91,訴,1509
【裁判日期】    920207
【裁判案由】    毒品危害防制條例
【裁判全文】
臺灣桃園地方法院刑事判決                        九十一年度訴字第一五九號
    公  訴  人  臺灣桃園地方法院檢察署檢察官
    被      告  戊○○  男  二.
                己○○  女  二.
    共      同
    選任辯護人  呂福元律師
右列被告因違反毒品危害防制條例案件，經檢察官提起公訴（九十一年度偵字第一四
五八三號），本院判決如左：
        主  文
戊○○共同連續販賣第一級毒品，處有期徒刑捌年，扣案之如附表一（九）所示之物
沒收銷燬之，販賣第一級毒品所得新台幣壹萬元沒收之，如全部或一部不能沒收時，
以其財產抵償之，如附表一（一）、（二）、（三）、（七）、附表二（一）所示之
物均沒收，如全部或一部不能沒收時，追徵其價額；又持有第二級毒品，處有期徒刑
柒月，扣案之如附表一（八）１所示之物沒收銷燬之；應執行有期徒刑捌年陸月，扣
案之如附表一（九）所示之物沒收銷燬之，販賣第一級毒品所得新台幣壹萬元沒收之
，如全部或一部不能沒收時，以其財產抵償之，如附表一（一）、（二）、（三）、
（七）、附表二（一）所示之物均沒收，如全部或一部不能沒收時，追徵其價額，扣
案之如附表一（八）１所示之物沒收銷燬之。
己○○共同連續販賣第一級毒品，處有期徒刑捌年，扣案之如附表一（九）所示之物
沒收銷燬之，販賣第一級毒品所得新台幣壹萬元沒收之，如全部或一部不能沒收時，
以其財產抵償之，如附表一（一）、（二）、（三）、（七）、附表二（一）所示之
物均沒收，如全部或一部不能沒收時，追徵其價額。
        事  實
一、戊○○基於持有第二級毒品大麻之犯意，於民國九十一年七月二十二日前後，在
    桃園縣某地受年籍不詳自稱「徐德君」之友人交付而持有含第二級毒品大麻之煙
    草二包（煙草淨重分別為０．二二公克、０．六四公克，如附表一（八）１所示
    ）。又戊○○與其同居女友己○○基於共同販賣第一級毒品海洛因之概括犯意，
    先自九十一年六月間起，以每小包海洛因新台幣（下同）一千元至三千元不等之
    價格，販予庚○○施用，又自九十一年七月中旬起，以每小包海洛因一千元至五
    千元不等之價格，販予庚○○與其男友辛○○施用，戊○○與己○○販賣海洛因
    予庚○○、辛○○之方式為：辛○○、庚○○每次先以辛○○所持用之門號為0
    000000000號之行動電話或公用電話聯絡戊○○持用之門號為0000
    000000號行動電話，該0000000000號行動電話或由戊○○或由
    己○○接聽，渠等在電話中約定交易時間，交易地點則均約在距離戊○○與己○○同居地點即桃園縣中壢市○○路四九巷十八弄二號五樓約有一百公尺左右之位
    在同縣巿中豐路上之「一０一便利商店」前，再由戊○○或由己○○赴該約定地
    點販賣海洛因，戊○○、己○○共同以此方式販賣海洛因予庚○○、辛○○約十
    餘次。嗣辛○○（綽號「阿弟」）、庚○○先因連續竊盜、搶奪罪為警查獲，警
    方於九十一年八月二日借提該二人追查該二人所涉犯之連續騎乘機車搶奪案，經
    辛○○供出綽號「小寶」之戊○○先行免費供應其施用海洛因，待其成癮後再價
    賣其海洛因，其無力價購因而連續搶奪他人財物，其又於同日下午四時廿分許，
    主動以桃園縣警察局中壢分局刑事小隊長丙○○所持用之0000000000
    門號之行動電話聯絡戊○○，約定在前開「一０一便利商店」前向戊○○購買海
    洛因，警方乃帶同辛○○、庚○○前往該「一０一便利商店」前埋伏，另一組人
    馬則在辛○○之現場指認下，在戊○○與己○○同居之桃園縣中壢市○○路四九
    巷十八弄二號五樓下埋伏，嗣於該日下午五時許，己○○進入前開「一０一便利
    商店」，辛○○向警方指證己○○即係綽號「小寶」之女友，警方乃盤查己○○
    ，己○○供出戊○○叫其至該處找「阿弟」，並要其向「阿弟」收取二千元，警
    方遂將之逮捕，並帶同己○○至桃園縣中壢市○○路四九巷十八弄二號五樓查察
    ，戊○○在該處發現情況有異，立即將如附表一所示之物丟下樓，然仍為警在一
    樓地面當場扣獲，警方並當場逮捕戊○○，後警方又在桃園縣中壢市○○路四九
    巷十八弄二號五樓內扣得如附表二所示之物。
二、案經桃園縣警察局中壢分局報告臺灣桃園地方法院檢察署檢察官偵查起訴。
        理  由
一、訊據被告戊○○固自承右開持有大麻之犯行，又其固不否認如附表一、二所示之
    物均為其所有，被告己○○則固不否認在「一０一便利商店」前為警逮捕，然均
    否認右開犯行，均辯稱：沒有販賣海洛因予辛○○、庚○○，案發日係戊○○叫
    己○○下樓至前開便利商店買煙云云。辯護人另辯以：(1)若證人辛○○、庚○○
    警訊屬實，則渠等與二被告分別成立非法持有海洛因（或施用海洛因）及販賣第
    一級毒品罪，且具有對向犯罪之必要共犯關係，為擔保證人辛○○、庚○○之證
    詞屬實，自須有補強證據；(2)證人辛○○、庚○○自偵查始即已翻供稱「小寶」
    非被告戊○○，即該二證人於警訊之證詞，就被告販毒之金額、何時向被告購買
    毒品、購買之地點，均有不一致之陳述，況該二證人之警訊陳述僅屬共犯之自白
    或對己不利之陳述，仍不足以補強及擔保該二證人證詞為真實；證人辛○○於警
    、偵訊中稱被告己○○交付毒品之次數為二次，然於鈞院證稱被告己○○交付毒
    品次數遠比被告戊○○為多，又其於警訊中稱被告己○○只有幫忙送貨，而於鈞
    院證稱己○○常接聽電話並約定毒品交易；(3)共犯辛○○為警借提，並在警授意
    下撥打被告電話，佯稱要購買海洛因，然電話通聯未據錄音存證，無法進而證明
    辛○○、庚○○向被告購買十餘次海洛因為真實；(4)被告己○○並未攜帶海洛因
    赴「一０一便利商店」，警方亦未在該處查得其有攜帶海洛因，其赴該商店之目
    的即非販毒；(5)警方扣得之海洛因非鉅量，被告稱係供己施用，符合常情，電子
    秤則亦非證明被告販毒之直接證據；(5)公訴人未說明被告販入海洛因之價格，不
    足以判斷被告是否有營利之意思；(6)證人辛○○稱自九十一年七月中旬開始向被
    告買海洛因，然九十一年七月中旬至本案案發日僅十餘日，又其稱向被告購買十
    餘次海洛因，似指每日均向被告購買，此有違經驗法則，因被告為警扣案之六包
    海洛因毛重分別為０．四、０．五、０．六、０．六、一．七、一．九公克，參
    以醫學研究報告，一般人體每日所能負荷之施用量為二五０毫克即二．五公克（
    按應係０．二五公克，辯護人計算容有錯誤），辛○○顯然不可能每日均向被告
    購買；(7)證人辛○○、庚○○於警訊自承渠二人於九十一年六月廿五日搶得六萬
    元，九十一年七月廿七日搶得四千元，九十一年七月廿九日搶得者則已扣案，而
    九十一年六月廿五日辛○○自承尚未向被告購買海洛因，僅九十一年七月廿七日
    搶奪案件發生時係在其指證向被告購買毒品之期間內，該次渠等僅搶得四千元，
    如何有約三至五萬元之現金可向被告購買毒品？(8)檢察官九十一年八月廿三日當
    庭勘驗被告戊○○扣案手機，發現二通簡訊中有聯絡及詢問「軟的」、「硬的」
    之事，警員丙○○則當庭證稱前者指安非他命，後者指海洛因，然被告本係施用
    毒品之人，有吸毒同好撥打電話予被告打聽毒品來源無悖常情；(9)由證人辛○○
    、庚○○證稱之購買毒品價格觀之，被告販毒之重量應成倍數包裝始為合理，然
    本件扣案之六包海洛因之重量非成倍數云云。惟查：
（一）證人辛○○、庚○○雖自承向二被告購買海洛因，而成施用、持有第一級毒品
      罪之犯嫌，然此等罪名與二被告所涉犯之販賣第一級毒品罪，恆屬迥不相牟之
      罪名，非屬辯護人所稱之何等對向犯罪之必要共犯，因之，辛○○、庚○○於
      本案之地位恆屬證人，渠等所為有關本案之供陳乃純屬證人之證言，並非共同
      被告之自白或不利於己之陳述，此乃應先行釐清者；再，證人辛○○、庚○○
      因另涉犯毒品危害防制條例第十條第一項之施用海洛因罪嫌，而該條例第十七
      條則有犯施用海洛因罪之人供出毒品來源因而破獲者，得因而減輕其刑之規定
      ，因此其若供出毒品來源（此在證據法則上屬利害關係證人之供陳），尤須注
      意其供詞與其他事證相符，以確保其供詞之正確性，以免其任行供出非毒品上
      源之他人，以僥倖冀圖減刑（八十四年度台上字第二七九號判決參看），此乃
      證據法則上所當然，初非因辛○○、庚○○二人與本案被告有何必要共犯或共
      同被告之關係而然。
（二）證人辛○○、庚○○雖於檢察官偵訊時即改稱渠等於警訊中所稱販賣海洛因予
      渠等之「小寶」並非被告戊○○，公訴人則於起訴書中詳盡推理之能事，以：
      「辛○○於警訊中，不但在警局以員警（按係丙○○小隊長）行動電話撥打『
      小寶』（即被告戊○○）之行動電話0000000000號稱要拿『藥』，
      並曾由辛○○親自帶領員警至『小寶』位於桃園縣中壢市○○路四九巷一八弄
      二號五樓外指認等情，除據辛○○於警訊中證述無訛，復經證人即查獲員警丙○○、甲○○於偵訊中證述無訛，另有員警電話（按即0000000000
      門號之行動電話）通聯紀錄在卷足稽；且被告戊○○於警訊中，又經證人庚○○當場指認無訛（見警訊筆錄第十九頁），足見『小寶』即為被告戊○○。雖
      證人辛○○、庚○○於偵訊中翻異前詞證稱：小寶非被告戊○○等語，然辛○○、庚○○於警訊中均明確指陳被告戊○○之女友係被告己○○；且被告戊○○於警訊中供承：與己○○係男女朋友等語；而被告己○○復於本署九十一年
      八月二日偵訊時供承，被告戊○○係其男友，自九十年三、四月間即與被告戊○○同居至查獲止；又本件自辛○○以員警行動電話撥打000000000
      0號行動電話聯絡欲購買毒品至員警查獲止，中間僅距四十分鐘，並在被告住
      處扣得0000000000號行動電話；另被告己○○於本署九十一年八月
      二日偵訊時即供承『小寶』即為被告戊○○；被告戊○○於同日偵訊時亦自承
      綽號為『小寶』」等語，進而推論「足徵『小寶』即為被告戊○○，證人辛○○確於查獲當日前確有打電話予被告戊○○購買第一級毒品之事實應可確定。
      」，該等推論具與本案案情邏輯相符，無任何瑕疵可指，蓋若證人辛○○於警
      訊中所指稱之「小寶」非被告戊○○，何以辛○○以電話邀約「小寶」拿「藥
      」未出四十分鐘，戊○○之同居女友即被告己○○即依電話約定至「一０一便
      利商店」而為警查獲？更無庸論由證人辛○○之警訊證詞、證人即本案查獲員
      警丙○○小隊長、甲○○、乙○○、丁○○偵查員於九十一年八月廿二日、同
      年月廿三日檢察官偵查時、九十二年一月八日本院調查時之證詞可知，證人辛○○先被警方查獲搶奪、吸毒罪行，在警方借提時，其供出「小寶」先免費供
      給海洛因予其施用，待其毒癮養成再販賣海洛因予其施用，其配合警方打00
      00000000號行動電話（按被告戊○○不否認其於案發時持用該行動電
      話）予「小寶」，約定在「一０一便利商店」前拿藥，警方先帶辛○○至被告
      二人同居之桃園縣中壢市○○路四九巷十八弄二號五樓指認被告居住處所，又
      在「一０一便利商店」逮獲為辛○○所指認為「小寶」女友之被告己○○，警
      方乃在被告己○○之帶領下前往中壢市○○路四九巷十八弄二號五樓查獲被告
      戊○○，豈可尚謂辛○○於警訊中所指述之「小寶」非即被告戊○○，或此「
      小寶」非彼「小寶」（因即使被告戊○○亦不否認其之綽號為「小寶」）？可
      見即使證人辛○○、庚○○未在本院調查時再度證稱販賣海洛因予渠二人之「
      小寶」即係被告戊○○，由前開證據推理亦本足資認定該項事實，更況乎渠二
      人於本院九十二年一月八日調查時證稱檢察官偵訊時之所以否認「小寶」即被
      告戊○○，係因渠二人和戊○○於九十一年八月廿日一起從桃園監獄被提解出
      來開庭，一起坐囚車，還一起開庭對質，戊○○在開庭前叫渠等把其販賣毒品
      之罪責弄掉，受到戊○○該項請託，渠等才會翻異警訊證詞，實則渠等之警訊
      供陳均屬實在等語，渠二人之警訊筆錄員警即乙○○、丁○○偵查員亦到院證
      稱渠二人之警訊筆錄出自渠二人之自由意識下陳述，與渠二人在本院之前開證
      詞相符，辯護人以證人辛○○在警授意下撥打被告戊○○持用之行動電話未錄
      音存證，即指有何瑕疵云云，委無足採，況依刑事訴訟法第一百條之一第一項
      之規定，僅訊問被告時應全程連續錄音，訊問證人則不與之，此觀刑事訴訟法
      第一百九十二條訊問證人時準用訊問被告之法條並不包括前開刑事訴訟法第一
      百條之一即可知之。
（三）本院認定被告二人之右開犯罪事實，均為證人辛○○、庚○○於本院九十二年
      一月八日調查時所證述者，證人辛○○於該庭證稱其在九十一年七月前就已經
      逃兵，該年七月中旬開始向被告戊○○買海洛因時，人並不在部隊裏，證人庚○○於該庭證稱其於九十一年六月開始施用海洛因，亦係該時開始向被告戊○○買海洛因，其比辛○○還早向戊○○買海洛因，其並證稱一開始係其一人向
      戊○○買海洛因，後來（即九十一年七月中旬以後）就和辛○○一起向戊○○
      買海洛因，由是可知，因證人庚○○、辛○○開始向被告戊○○買海洛因之時
      間容有不同，故該二人證稱之購買始期亦有不同，此並非該二人之供證有何矛
      盾。再者，證人辛○○於警訊中亦證稱伊從九十一年七月中旬開始向被告戊○○買海洛因，方式亦為打公用電話或伊之0000000000號行動電話予
      被告戊○○之0000000000號行動電話，最近一次是約在「一０一便
      利商店」前，由戊○○之女友（己○○）交付等語，該等有關如何與被告聯絡
      購買毒品、交易地點之供證，核與其在本院前開調查時所為供證相符，辯護人
      所稱辛○○於警訊中證稱戊○○之女友己○○有時候將海洛因送來至辛○○住
      處，此點與辛○○於本院之證詞、庚○○之警訊、本院證詞不符云云，然則審
      諸證人辛○○於警訊時之證詞原語「但有時候是他女友送來」，可知其並非指
      明被告己○○將海洛因送至其與其女友庚○○之住處，再衡諸辛○○又於該證
      詞之後，證稱最近一次是約在「一０一便利商店」前，由戊○○之女友己○○
      交付等語，更可知辛○○所指「送來」，無非係指送至「一０一便利商店」前
      ，此與其、其之女友庚○○在本院調查時之所述、庚○○在警訊之所述均無不
      合之處。又，證人庚○○於警訊及本院前開調查時均證稱伊與辛○○是打公用
      電話或0000000000號行動電話予綽號「小寶」之被告戊○○之00
      00000000號行動電話，約定購買海洛因，再由被告戊○○送到「一０
      一便利商店」或叫伊與辛○○至戊○○與己○○同居之桃園縣中壢市○○路四
      九巷十八弄二號五樓樓下拿取，不過有時戊○○會叫其女友己○○送過來給伊
      與辛○○等語，此等有關如何與被告聯絡購買毒品、交易地點之供證，亦核與
      證人辛○○之警訊、本院前開調查時之供證並無二致。復以，證人辛○○於警
      訊中證稱每次向被告戊○○購買海洛因需費二千元至五千元，其於本院前開調
      查時證稱每次購買價格由一千元至五千元不等，可見其之前後所供並無重大出
      入；又證人庚○○於警訊中證稱每次以二千元或三千元向被告戊○○購買海洛
      因，其於本院前開調查時證稱每次購買之價格一千元、二千元、三千元都有，
      其之前後所供同樣並無重大出入；又其二人開始購買之時間容有不同，當然所
      證述之購買價格容有出入，然究不能因此即謂其二人之供證相互矛盾。至證人
      辛○○於警訊中證稱其向綽號「小寶」之被告戊○○購買海洛因，有時是戊○○女友己○○過來送海洛因，「其女友只有幫忙送貨」等語，證人庚○○於警
      訊中證稱其與辛○○向「小寶」買海洛因，有時「小寶」會叫其女友己○○送
      海洛因過來等語，審諸本案二被告均供稱扣案如附表一、二所示之毒品等物均
      為被告戊○○所有，顯見被告戊○○係主導海洛因之買賣，被告己○○則係如
      證人辛○○、庚○○在本院所證稱之幫忙接聽電話與送海洛因，渠二人之前開
      警訊證詞揆諸實際並無不合之處，至本院九十一年一月八日調查時證人辛○○
      證稱「（問：戊○○賣十幾次海洛因給你們，最後一次被抓的時候，戊○○是
      叫他的女友出來交付毒品，之前的十幾次是戊○○或是己○○或是他們二人一
      起去交付毒品？）都有，有時是戊○○一個人過來，有時候是己○○一個人過
      來，也有二個人一起過來，但是己○○自己過來的次數較多。我打剛剛所述的
      行動電話買毒品，接電話有時候是戊○○，有時候是己○○。但是以己○○接
      電話、交付毒品的次數較多。」，證人庚○○針對相同之問題則證稱「我去買
      海洛因的時候看到的是戊○○或己○○一人來交付毒品。我也有打前開行動電
      話去買毒品，戊○○、己○○都有接電話，但是以己○○接電話、過來交付毒
      品的次數較多。」，渠二人之證詞互核相符，至辯護人稱渠二人於九十一年八
      月廿日下午三時廿七分許接受檢察官偵訊時證稱被告己○○僅送二次海洛因予
      渠二人，可見渠二人之該等證詞與渠二人在本院前開調查時之證詞不符云云，
      先毋庸論被告戊○○與己○○無論在販入海洛因、接聽電話、送海洛因皆本出
      諸該二人之共同犯意聯絡下之分工，該二人如何分工，旁人或因曾向該二人購
      買過海洛因而與該二人有所接觸，得以證述其梗概，然該二人分工之詳細內容
      ，何人曾對如何之分工做過多少次數，旁人即使曾向該二人購買過海洛因仍不
      容易一一細數並說明，況乎證人辛○○、庚○○於九十一年八月廿日下午二時
      五十一分許至三時廿五分許，因與戊○○當庭對質，在臺灣桃園地方法院檢察
      署之拘留候審室亦關在一起，而曲意否認「小寶」係戊○○，並曲意陳稱警訊
      筆錄不實在，此均經證人辛○○、庚○○在本院前開調查時證述明確，檢察官
      在結束該次訊問後，旋即於該日下午三時廿七分許隔離訊問證人辛○○、庚○○，然該二人然堅詞否認「小寶」即被告戊○○，可見渠二人於該次隔離訊問
      所供陳者並無何可憑信性，辯護人以渠二人於該次訊問所作供陳執為渠二人前
      後供述不一致之根據，即失附麗。
（四）本案查獲員警丙○○小隊長、丁○○、乙○○、甲○○偵查員雖均證稱渠等在
      「一０一便利商店」逮獲被告己○○時，己○○並無隨身攜帶毒品，然被告己○○與戊○○本即同居於與「一０一便利商店」僅隔一百公尺左右之桃園縣中
      壢市○○路四九巷十八弄二號五樓，此業據丙○○小隊長於偵訊時證述明確，
      審諸一般社會大眾均知販賣毒品為重罪犯行，因之販賣毒品之人本即審慎將事
      ，被告戊○○、己○○接獲日前已為警另案逮捕之證人辛○○之購買海洛因之
      電話後，先由被告己○○至約定之「一０一便利商店」探聽虛實，從而並無隨
      身攜帶毒品，乃理所當然，然無論如何，被告己○○均係在證人辛○○以電話
      連絡被告戊○○購買海洛因後，至約定之「一０一便利商店」，而為警逮獲，
      此等情狀在證據價值上即本具補強證據之功能，不得因被告己○○未攜帶毒品
      至「一０一便利商店」，即跳躍式推論其未具販毒意圖。
（五）被告戊○○於警訊辯稱伊是叫被告己○○至「一０一便利商店」勸辛○○不要
  逃兵云云，被告己○○卻於警訊辯稱伊是到「一０一便利商店」買東西及戊○○叫伊跟「阿弟」拿二千元云云（丙○○小隊長於偵訊時亦證稱警方將被告己○○逮捕時，己○○確告知警方該語），渠二人之辯詞明顯扞挌，又證人甲○○偵查員於偵訊證稱辛○○以丙○○小隊長之前揭行動電話打給「小寶」時自
      稱「阿弟」，當時沒有講價錢，僅說要拿藥，因之，被告己○○所稱要向「阿
      弟」收二千元云云，亦屬無據。
（六）販賣毒品之人為警查獲後，除非自向警方供出其販入時之價格，否則警方乃至
      司法機關恆難知其販入價格，蓋毒品之黑巿價格常受國際、國內刑警查察毒品
      之寬嚴而波動劇烈，即使可知國內一般之行情價，然此又受販毒之人係大盤商
      、中盤商、小盤商而有所不同，再者，販毒之人之上游盤商是否摻入其他雜質
      、摻入之比例為何，在在均影響毒品之販入價格（販出價格其實亦然），司法
      機關本即無庸斤斤於毒販之販入價格為何，否則豈不將販毒處以重刑之法律規
      範束諸高閣、將之視同俱文？非惟如是，毒品危害防制條例第四條第一項所規
      範之「販賣」第一級毒品者，在法律定義上，第一級毒品帶有價金之買賣，即
      凡符合民法上買買之定義者（僅因買賣標的物係法所禁止融通之毒品，因而買
      賣自始無效），均屬「販賣」第一級毒品，初不論販毒之人販入之價格是否高
      於或低於販出之價格，此非僅法律論理所應然，亦為司法實務上最近之見解，
      辯護人稱公訴人未認定被告二人販入毒品之價格，即未能認定該二人有營利意
      圖，尚屬非是，況毒品危害防制條例第四條第一項並無「意圖營利」四字，該
      法條項所規範之犯罪類型顯非「意圖犯」。
（七）法務部調查局第六處固曾於八十三年八月三日以（八三）發（一）字第一三一
      ０號函回覆臺灣士林地方法院表示：依據文獻查考，對無癮之人，以一次注射
      海洛因量二０毫克可視為最大耐量；人體若以海洛因摻於香煙內吸食代替注射
      ，且已有癮，以較寬之標準衡量，每日消耗量亦不應超過四百毫克（即０．四
      公克）。然辯護人所稱為警扣獲之六包海洛因，俱屬被告戊○○所有，被告戊○○與己○○二人又均有施用海洛因，而遭本院分別以九十一年度毒聲字第二
      三一一號、第三一三五號裁定送觀察勒戒在案，本院甚且以九十一年度毒聲字
      第二五五一號裁定被告戊○○強制戒治，此有台灣高等法院被告全國前案紀錄
      表二紙、九十一年度毒聲字第三一三五號裁定一紙在卷可憑，則辯護人所稱前
      開六包海洛初未可認定均係被告二人欲販予證人辛○○、庚○○者，亦非無可
      能同時供該二被告施用（辯護人本亦辯稱係供被告戊○○施用）或供作其他用
      途，無從以該六包海洛因認定證人辛○○、庚○○分別自九十一年七月中旬、
      九十一年六月間起至九十一年八月二日止向被告二人購買海洛因之重量是否已
      超過該二人該期間之最大耐量。況辯護人所稱之前開六包海洛因之重量實係毛
      重，其之純質淨重經送驗僅共為一．七三公克，此有法務部調查局鑑定通知書
      一紙在卷可稽。又辯護人稽諸證人辛○○、庚○○於警訊自承渠二人於九十一
      年六月廿五日搶得六萬元，九十一年七月廿七日搶得四千元，九十一年七月廿
      九日搶得者則已扣案，而九十一年六月廿五日辛○○自承尚未向被告購買海洛
      因，僅九十一年七月廿七日搶奪案件發生時係在其指證向被告購買毒品之期間
      內，該次渠等僅搶得四千元，如何有約三至五萬元之現金可向被告購買毒品？
      然查，證人庚○○於九十一年六月間即已向被告二人購買海洛因，則其於九十
      一年六月廿五日與辛○○共同搶得之六萬元現金亦仍非無可能用之向被告購買
      毒品，況證人辛○○、庚○○搶得該六萬元贓款至九十一年七月中旬，期間亦
      僅約半月，何能推論該二人在半月內即已耗盡所有贓款，而無力向被告購買海
      洛？辯護人前開質疑仍不足為被告有利之認定。
（八）至辯護人又質疑：由證人辛○○、庚○○證稱之購買毒品價格觀之，被告販毒
      之重量應成倍數包裝始為合理，然本件扣案之六包海洛因之重量非成倍數云云
      。然查，前已述及該六包海洛因俱為被告所掌有，被告二人如何分裝本屬渠二
      人之事，與向渠二人購買海洛因之證人辛○○、庚○○無涉，且被告二人亦非
      必在查獲日一次將該六包海洛因俱販賣予證人辛○○，辛○○亦向本院證稱每
      次僅向被告購買一小包海洛因，其與證人庚○○甚均於本院證稱渠等每次向被
      告購買海洛因時僅向被告說明欲購買之價格，由被告自己去衡量重量給一小包
      ，因之，警方查獲本案時，被告所掌有之前開六包海洛因本無須成何等倍數關
      係始得證明被告確有販賣海洛因。且本院亦已說明該六包海洛因除販予證人辛○○、庚○○外，本可同時供二被告施用或作其他用途，無論如何，均與本案
      之販賣毒品部分是否成立無關。
（九）本案被告販賣海洛因部分，非僅證人辛○○、庚○○供證甚詳，如上所述，證
      人辛○○並與警方配合下，電話聯絡被告戊○○持用之0000000000
      號行動電話，向被告戊○○佯稱欲購買海洛因（證人辛○○、庚○○均證稱向
      來僅向被告戊○○購買海洛因毒品，且曾購買達十餘次，其他毒品不與之，因
      之，被告戊○○雖為警同時扣得海洛因、安非他命、大麻三種毒品，而依證人
      即甲○○偵查員所證稱證人辛○○在該通電話中係向綽號「小寶」之被告戊○○稱要拿「藥」，該「藥」所指仍無非係海洛因毒品，又被告二人既自右開時
      間起已不再免費供應證人辛○○、庚○○施用海洛因，所謂之「拿」亦無非係
      「買」），被告己○○果真出現在證人辛○○與被告戊○○所約定交易之「一
      ０一便利商店」而為警查獲，此等情況證據即已足資作為被告二人確有販賣海
      洛因之補強證據（蓋所謂補強證據，僅在擔保被告自白或證人證言之可憑信性
      ，初不問證據之種類係屬直接或間接證據、人證或物證或情況證據）。復以，
      被告己○○在為警查獲後，帶同警方至其與被告戊○○同居之桃園縣中壢市○○路四九巷十八弄二號五樓，被告戊○○竟在警方入屋內前，急將如附表一所
      示之物往樓下丟棄，其中包括如附表一（九）所示之海洛因六包，並有電子秤
      一個、空夾鏈袋卅八只，若該等證物與證人辛○○、庚○○之證詞及辛○○為
      證實其之證詞而主動聯絡被告戊○○並帶警方查獲依約赴「一０一便利商店」
      之被告己○○之情況證據強為割裂，固可導致辯護人、被告所辯之該海洛因六
      包之重量非屬鉅量，可能係供被告二人施用，電子秤則可能係供被告戊○○向
      他人購入毒品時為防被騙而備便秤重之用，夾鏈袋可能係供被告二人自行分裝
      自己欲施用之毒品或作其他任何用途，然任一刑事案件（民事案件亦然）中所
      包含之所有證據均應統一觀察，作有機體之綜合判斷，方能探知事實真象，無
      強將各類證據如人證、物證、情況證據、直接證據、間接證據、積極證據、消
      極證據強為割裂之理，否則即失證據推理之功能，是非曲直將無從憑斷，因是
      ，前開為警扣案之包括如附表一（九）所示之海洛因六包、電子秤一個、空夾
      鏈袋卅八只在本案之證據綜合評價體系中，自得做為證人辛○○、庚○○指述
      毒品上源之補強證據。公訴人起訴書證據並所犯法條欄第一段「．．．證人辛○○、庚○○復於警訊中證述被告戊○○與己○○自九十一年六、七月間即販
      賣十餘次第一級毒品海洛英予其二人，有警訊筆錄可稽；再者，若證人辛○○
      、庚○○若未曾向被告戊○○、己○○購買毒品，為何又能於警訊中證述被告
      戊○○之電話號碼及被告己○○曾至約定地點交付毒品？復與本次查獲過程相
      符？另證人辛○○、庚○○又於警訊中證述自九十一年六、七月間即撥打00
      00000000號行動電話予『小寶』購買毒品；而被告戊○○亦自承該只
      電話號碼係為警查獲前二個多月由綽號『小乖』之人送預付卡予伊，有九十一
      年八月二十三日偵訊筆錄可稽，與辛○○、庚○○於警訊中所稱開始向『小寶
      』購買之時間點相符，故被告戊○○、己○○連續販賣第一級毒海洛英予辛○○及庚○○之部分亦堪認定。是證人辛○○、庚○○於偵訊時證稱：小寶非被
      告戊○○等語，顯係因懼對質而翻異證詞。次查，被告己○○在『一０一便利
      商店』前為警查獲時，曾向查獲員警表示係欲至該店內購買物品，惟身上並未
      帶錢，又向查獲員警表示欲向阿弟收取二千元之事實，業經被告己○○於警、
      偵訊中供承在卷，並經查獲員警丙○○證述無訛，則被告己○○當時身上既未
      帶錢，如何在商店內購買物品？更況乎辛○○於以行動電話聯絡『小寶』欲購
      買毒品時，除約定交貨地點外，根本未談及毒品價額一事，已據證人即查獲員
      警甲○○於九十一年八月二十二日偵訊中證述無訛，則被告己○○稱欲向辛○○收二千元一節，參以辛○○於查獲前約四十分鐘曾撥電話予被告戊○○稱欲
      購買毒品等情，該二千元顯係因被告戊○○欲先向辛○○收取販賣毒品之代價
      而使同居人即被告己○○先至『一０一便利商店』外收取販賣毒品之貨款。復
      查，被告己○○自承自九十年三、四月間即與被告戊○○同居，而被告戊○○
      與己○○之尿液經送驗之結果，均呈嗎啡及安非他命陽性反應等情，有桃園縣
      衛生局不法藥物尿液檢定書在卷可按，且本件扣案毒品係在二人同居之處所外
      查獲；被告己○○又係受被告戊○○之託欲向辛○○收受二千元，則衡諸被告
      己○○與被告戊○○同居已近一年半，二人又同時施用毒品，另在被告己○○
      所置於被告戊○○處皮包內扣得二包第一級毒品海洛英（上開二包海洛英已在
      被告己○○施用部分由本署另行聲請觀察、勒戒處理），被告己○○復受被告
      戊○○之託向辛○○收取二千元；證人辛○○、庚○○又於警、偵訊中證述被
      告己○○有因彼等向『小寶』購買海洛英而交付毒品，均顯示被告己○○參與
      販賣情事，若稱其不知該二千元係被告戊○○欲販賣毒品而收受之對價，孰能
      置信？再查被告戊○○見被告己○○帶警回其桃園縣中壢市○○路四九巷一八
      弄二號五樓外時，即將第一級毒品海洛英六包、第二級毒品大麻五包自五樓窗
      戶外丟棄一節，業據證人即查獲員警甲○○於偵訊中結證屬實，而該等毒品海
      洛英六包．．．送驗之結果，確係第一級毒品海洛英．．．之事實，有法務部
      調查局調科壹字第０八０００五六０四號．．．鑑定通知書在卷可稽，顯見被
      告當時確持有第一級毒品海洛英．．．。雖扣案之毒品數量非鉅，然考諸常情
      ，被告戊○○既持有六包海洛英，將其中一包販賣他人，尚與常理無違。蓋被
      告戊○○自承係向他人購買毒品等情，有警訊筆錄可參，故其若缺貨，則仍可
      向他人調得；且其於偵訊中自承，海洛英係沾在香菸上施用，一星期吸二次，
      每次施用約零點一公克，則扣案之海洛英淨重有三點六一公克，足供被告戊○○施用數月，是其將其中一包海洛英販賣予辛○○，並不違反常理．．．」等
      語，均已正確且詳盡地敘明本案所有類別之證據如何補強證人辛○○、庚○○
      之供證，證據之邏輯說理與事實之採認猶如鐵鑄，卒無一字得易也。
（十）綜上所陳，被告二人之辯詞均無從採信，此外，復有丙○○小隊長所有之00
      00000000號行動電話於九十一年八月二日之通聯紀錄一紙、法務部調
      查局鑑定通知書二紙、台灣尖端先進生醫藥股份有限公司濫用藥物檢驗中心濫
      用藥物檢驗報告二紙（顯示二被告之尿液均呈大麻陰性反應，證明該二被告無
      施用大麻）、查獲照片九幀在卷可稽，復扣得如附表一、二所示之物足資憑證
      ，本件事證明確，被告戊○○持有大麻、被告戊○○、己○○連續販賣海洛因
      之犯行足堪認定。
二、核被告戊○○所為，係犯毒品危害防制條例第十一條第二項之持有第二級毒品罪
    、第四條第一項、第五項、第一項之販賣第一級毒品既遂、未遂罪（案發日證人
    辛○○配合警方釣魚將本案破獲該次為未遂），被告己○○則係犯毒品危害防制
    條例第四條第一項、第五項、第一項之販賣第一級毒品既遂、未遂罪（案發日證
    人辛○○配合警方釣魚將本案破獲該次為未遂）。被告戊○○與己○○就販賣第
    一級毒品罪間，有共同犯意之聯絡及行為之分擔，為共同正犯。又被告二人前後
    多次販賣第一級毒品，時間緊接，所犯係構成要件相同之罪名，顯係基於概括之
    犯意而為之，為連續犯，以一販賣既遂罪論，本應依刑法第五十六條之規定加重
    其刑，然毒品危害防制第四條第一項之罪之法定刑為死刑或無期徒刑，依法不得
    再加重。被告戊○○持有第二級毒品與販賣第一級毒品罪行間，犯意各別、罪名
    有異，應分論併罰之。被告二人均年輕識淺，販毒之期間未長，衡諸該二人每次
    販賣毒品之價格及每次均販賣一小包（證人辛○○、庚○○證述在案），可見該
    二人每次販賣之數量恆非鉅量等情，本院認即使課該二人以毒品危害防制條例第
    四條第一項之罪之法定最低本刑仍屬過重，爰依刑法第五十九條之規定酌減其刑
    。爰審酌被告二人年輕力盛，不知努力工作，反共同販毒予他人、渠等販毒行為
    對國人健康危害甚鉅、販毒之期間、次數與數量、被告戊○○犯後態度尚屬良好
    等一切情狀，分別量處如主文所示之刑，被告戊○○部分並依刑法第五十一條第
    五款之規定定應執行之刑。如附表一（九）所示之海洛因六包、附表一（八）１
    所示之大麻煙草二包，均應依毒品危害防制條例第十八條第一項前段規定，宣告
    沒收銷燬之；如附表一（一）、（二）、（三）、（七）、附表二（一）所示之
    物，均為被告戊○○所有，為其自承明確，雖二被告均否認用之販毒，然本院已
    然認定該二人販賣海洛因如上，該等物品自屬被告二人共同販毒所用之物，又被
    告二人販賣海洛因之所得部分，因證人辛○○、庚○○無法一一詳記每次購買之
    價格及確實次數，依罪疑惟輕之法理，應以一千元（該二證人購買之最低價格）
    乘以十次（最低購買次數），共一萬元認定為被告二人販賣海洛因之所得，該等
    販毒所用之物與因犯罪所得之財物，均應依毒品危害防制條例第十九條第一項之
    規定，對二被告宣告沒收，如全部或一部不能沒收前開因犯罪所得之財物時，以
    其財產抵償之；如全部或一部不能沒收前開販毒所用之物時，則追徵其價額。至
    如附表一（四）、（五）所示之物，無法證明與被告販賣海洛因有關；如附表一
    （六）所示之物與本案無關；如附表一（八）２所示之攙有海洛因之煙草三包，
    因既已將海洛因攙摻入煙草內，應係供被告二人施用（該二人經驗尿均呈嗎啡陽
    性反應，如上所述），尚與販賣無關；如附表二（二）所示之物則均與被告己○○施用毒品有關，已為檢察官併入其觀察勒戒之案卷處理，故各該物品均不另為
    沒收之諭知。
據上論斷，應依刑事訴訟法第二百九十九條第一項前段，毒品危害防制條例第十一條
第二項、第四條第一項、第十八條第一項前段、第十九條第一項，刑法第十一條前段
、第二十八條、第五十六條、第五十九條、第五十一條第五款，判決如主文。
本案經檢察官何祖舜到庭執行職務
中      華      民      國      九十二    年    二      月      七      日
                                臺灣桃園地方法院刑事第一庭
                                      法  官    曾  雨  明
右正本證明與原本無異。
如不服本判決，應於判決送達後十日內向本院提出上訴狀( 應附繕本 )，上訴於
臺灣高等法院。
                                      書記官    戴  育  萍
中        華        民        國    九十二    年    二    月    十一    日
附論罪科刑依據之法條：
毒品危害防制條例第十一條第二項
持有第二級毒品者，處二年以下有期徒刑、拘役或新台幣三萬元以下罰金。
毒品危害防制條例第四條第一項
製造、運輸、販賣第一級毒品者，處死刑或無期徒刑；處無期徒刑者，得併科新台幣
一千萬元以下罰金。
附表一：
（一）削尖塑膠吸管一支
（二）塑膠杓匙一支
（三）電子秤一個
（四）葡萄糖一包（毛重０．八公克）
（五）殘餘不明粉末夾鏈袋廿二只
（六）安非他命三包（毛重各０．五公克、０．六公克、０．六公克）
（七）空夾鏈袋卅八只
（八）
１、大麻煙草二包，其中一包同時含大麻及海洛因成分，淨重０．二二公克，另一包
    則僅含大麻成分，淨重０．六四公克。
２、警方查獲之另三包標示為疑似大麻煙草者，經鑑驗並無大麻成分，而係攙有海洛
    因成分，其中一包量微無法秤重，另二包分別為煙草淨重０．０九公克、０．二
    六公克。
註：本項扣案物品有法務部調查局鑑定通知書一紙附卷可稽。
（九）海洛因六包，經鑑驗均含海洛因成分，純質淨重合計一．七三公克（毛重則各
      為０．四公克、０．五公克、０．六公克、０．六公克、一．七公克、一．九
      公克）。
註：本項扣案物品有法務部調查局鑑定通知書一紙附卷可稽。
附表二：
（一）戊○○持用之門號為0000000000號行動電話
註：沒收僅限戊○○所有之該行動電話硬體，ＳＩＭ卡不與之。
（二）在己○○皮包內（該皮包置於桃園縣中壢市○○路四九巷十八弄二號五樓屋內
      ）扣得之：
１、海洛因二包（各毛重０．三公克、０．四公克）
２、殘餘不明粉末夾鏈袋一只


司法院資訊處製作；財團法人民間司法改革基金會備份。
